臺灣桃園地方法院刑事判決
                               110年度審原交訴字第16號
公  訴  人  臺灣桃園地方檢察署檢察官
被      告  潘學儒



選任辯護人  張藝騰律師（法扶律師）
上列被告因肇事遺棄等案件，經檢察官提起公訴（110年度偵字
第15066號、第18103號），被告就被訴事實為有罪之陳述，本院
合議庭裁定由受命法官獨任以簡式審判程序進行審理，判決如下
：
    主  文
潘學儒犯吐氣所含酒精濃度達每公升零點二五毫克以上而駕駛動
力交通工具罪，處有期徒刑貳月，如易科罰金，以新臺幣壹仟元
折算壹日；又汽車駕駛人無駕駛執照駕車犯過失傷害罪，處有期
徒刑伍月，如易科罰金，以新臺幣壹仟元折算壹日；又犯肇事致
人傷害逃逸罪，處有期徒刑伍月，如易科罰金，以新臺幣壹仟元
折算壹日。應執行有期徒刑玖月，如易科罰金，以新臺幣壹仟元
折算壹日。緩刑貳年，並應於本案判決確定後壹年內，向公庫支
付新臺幣拾萬元。
    事實及理由
一、本件犯罪事實及證據，除證據部分增列「被告潘學儒於本院
    準備程序及審理時之自白」外，其餘均與臺灣桃園地方檢察
    署檢察官起訴書之記載相同，茲引用如附件。
二、新舊法比較：
    按行為後法律有變更者，適用行為時之法律，但行為後之法
    律有利於行為人者，適用最有利於行為人之法律，刑法第2
    條第1項定有明文。
（一）經查，被告潘學儒行為後，刑法第185條之4之規定業經修
      正，並於民國110年5月28日公布，於同年5月30日施行，
      修正前刑法第185條之4規定「駕駛動力交通工具肇事，致
      人死傷而逃逸者，處一年以上七年以下有期徒刑」；修正
      後則規定「駕駛動力交通工具發生交通事故，致人傷害而
      逃逸者，處六月以上五年以下有期徒刑；致人於死或重傷
      而逃逸者，處一年以上七年以下有期徒刑」，比較新舊法
      之結果，本件被告所犯駕駛交通工具發生交通事故，致人
      傷害而逃逸之情節，修法後之法定刑為六月以上五年以下
      有期徒刑，顯較修法前之法定刑為輕，自以適用修正後之
      新法較為有利。
（二）次查，被告行為後，刑法第185條之3第1項之規定業於111
      年1月28日修正公布，並自同月30日生效施行，修正前刑
      法第185條之3第1項規定：「駕駛動力交通工具而有下列
      情形之一者，處2年以下有期徒刑，得併科20萬元以下罰
      金」，修正後則規定：「駕駛動力交通工具而有下列情形
      之一者，處3年以下有期徒刑，得併科30萬元以下罰金」
      ，已將法定刑自「2年以下有期徒刑，得併科20萬元以下
      罰金」，提高為「3年以下有期徒刑，得併科30萬元以下
      罰金」，經比較新、舊法結果，自以修正前之規定對被告
      較為有利，依刑法第2條第1項前段規定，被告本件犯行應
      仍適用行為時即修正前刑法第185條之3第1項規定處罰。
三、論罪科刑：
（一）按刑法總則之加重，係概括性之規定，所有罪名均一體適
      用；刑法分則之加重，係就犯罪類型變更之個別犯罪行為
      予以加重，成為另一獨立之罪名。道路交通管理處罰條例
      第86條第1項關於汽車駕駛人，無駕駛執照駕車、酒醉駕
      車、吸食毒品或迷幻藥駕車、行駛人行道或行經行人穿越
      道不依規定讓行人優先通行，因而致人受傷或死亡，依法
      應負刑事責任者，加重其刑至2分之1，係就刑法第276條
      之過失致人於死罪，同法第284條之過失傷害（及致重傷
      ）罪之基本犯罪類型，對於加害人為汽車駕駛人，於從事
      駕駛汽車之特定行為時，無駕駛執照駕車、酒醉駕車、吸
      食毒品或迷幻藥駕車，或於行經行人穿越道之特定地點，
      不依規定讓行人優先通行，因而致人受傷或死亡之特殊行
      為要件予以加重處罰，已就上述刑法第276條、同法第284
      條各罪犯罪類型變更之個別犯罪行為予以加重，而成另一
      獨立之罪名，自屬刑法分則加重之性質（最高法院99年度
      台非字第198號判決意旨參照）。經查，被告並未領有小
      型車普通駕駛執照，業據卷內道路交通事故調查報告表(
      二)及證號查詢汽車駕駛人資料各1紙（見偵字第15066號
      卷第59頁、第89頁）可參，是被告於案發時屬無駕駛執照
      之情形。
（二）核被告所為，係犯修正前刑法第185條之3第1項第1款之吐
      氣所含酒精濃度達每公升0.25毫克以上而駕駛動力交通工
      具罪、道路交通管理處罰條例第86條第1項、刑法第284條
      前段之汽車駕駛人無駕駛執照駕車過失致人受傷罪、刑法
      第185條之4第1項前段之肇事致人傷害逃逸罪。
（三）被告於肇事後但尚未為有偵查犯罪職權之公務員知悉前，
      主動返回肇事現場並主動坦承其為肇事人，自首犯行並接
      受裁判，有桃園市政府警察局中壢分局中壢交通中隊道路
      交通事故肇事人自首情形紀錄表在卷可憑（見偵字第1506
      6號卷第51頁），應認被告已符合自首要件，爰依刑法第6
      2條前段規定，均減輕其刑。又被告所犯過失傷害部分有
      上開刑之加重及減輕之情形，應依刑法第71條第1項規定
      ，先加後減之。
（四）爰以行為人之責任為基礎，審酌明知酒精成分對人之意識
      能力具有不良影響，酒後駕車對一般往來之公眾及駕駛人
      自身皆具有高度危險性，竟枉顧自身及公眾安全而酒後駕
      車，又於肇事後可預見他人因此受傷，竟未通報及未得告
      訴人陳邱秀花、被害人陳發源同意即逕自離開現場，所為
      實屬不該；惟被告犯後坦承犯行，已給付新臺幣58萬6,66
      8元賠償金，然未能與告訴人及被害人達成和解，犯後態
      度尚可；併兼衡被告家庭經濟狀況勉持，職業工，暨其犯
      罪行為所生危害、被告之智識程度、生活狀況、素行等一
      切情狀，分別量處如主文所示之刑，併諭知易科罰金之折
      算標準，暨定其應執行刑，並就此再諭知易科罰金之折算
      標準。
（五）末查，被告前未曾受有期徒刑以上刑之宣告，有臺灣高等
      法院被告前案紀錄表在卷可稽，本件犯後已坦承犯行，是
      本院寧信其經此偵審程序及刑之宣告後，應能知所警惕而
      無再犯之虞，認其所受刑之宣告以暫不執行為適當，爰依
      刑法第74條第1項第1款規定，併宣告緩刑2年，以啟自新
      ；又為促其記取教訓避免再犯，爰依刑法第74條第2項第4
      款規定，諭知被告應按主文所示之期限向公庫支付新臺幣
      10萬元，冀能使被告確實明瞭其行為所造成之危害，並培
      養正確法治觀念。倘被告違反上開應行負擔之事項且情節
      重大，依刑法第75條之1第1項第4款規定，其緩刑宣告仍
      得由檢察官向本院聲請撤銷，併此指明。
據上論斷，應依刑事訴訟法第273條之1第1項、第299條第1項前
段、第310條之2、第454條第2項（本案採判決精簡原則，僅引述
程序法條），判決如主文。
本案經檢察官賴怡伶到庭執行職務。
中　　華　　民　　國　　111 　年　　2 　　月　　16　　日
                    刑事審查庭    法  官 　   高上茹
以上正本證明與原本無異。
如不服本判決應於收受判決後20日內向本院提出上訴書狀，並應
敘述具體理由。其未敘述上訴理由者，應於上訴期間屆滿後20日
內向本院補提理由書（均須按他造當事人之人數附繕本）「切勿
逕送上級法院」。
                                  書記官   　 蔡宛軒
中　　華　　民　　國　　111 　年　　2 　　月　　17　　日
附錄本判決論罪法條全文：
修正前中華民國刑法第185條之3
駕駛動力交通工具而有下列情形之一者，處2年以下有期徒刑，
得併科20萬元以下罰金：
一、吐氣所含酒精濃度達每公升零點二五毫克或血液中酒精濃度
    達百分之零點零五以上。
二、有前款以外之其他情事足認服用酒類或其他相類之物，致不
    能安全駕駛。
三、服用毒品、麻醉藥品或其他相類之物，致不能安全駕駛。
因而致人於死者，處3年以上10年以下有期徒刑；致重傷者，處1
年以上7年以下有期徒刑。
曾犯本條或陸海空軍刑法第54條之罪，經有罪判決確定或經緩起
訴處分確定，於五年內再犯第1項之罪因而致人於死者，處無期
徒刑或5年以上有期徒刑；致重傷者，處3年以上10年以下有期徒
刑。
中華民國刑法第185 條之4
駕駛動力交通工具發生交通事故，致人傷害而逃逸者，處6月以
上5年以下有期徒刑；致人於死或重傷而逃逸者，處1年以上7年
以下有期徒刑。
犯前項之罪，駕駛人於發生交通事故致人死傷係無過失者，減輕
或免除其刑。
中華民國刑法第284條
因過失傷害人者，處1年以下有期徒刑、拘役或10萬元以下罰金
；致重傷者，處3年以下有期徒刑、拘役或30萬元以下罰金。
道路交通管理處罰條例第86條
汽車駕駛人，無駕駛執照駕車、酒醉駕車、吸食毒品或迷幻藥駕
車、行駛人行道或行經行人穿越道不依規定讓行人優先通行，因
而致人受傷或死亡，依法應負刑事責任者，加重其刑至2分之1。
汽車駕駛人，在快車道依規定駕車行駛，因行人或慢車不依規定
，擅自進入快車道，而致人受傷或死亡，依法應負刑事責任者，
減輕其刑。
附件：
臺灣桃園地方檢察署檢察官起訴書
                                    110年度偵字第15066號
                                    110年度偵字第18103號
　　被　　　告　潘學儒　男　24歲（民國00年0月0日生）
　　　　　　　　　　　　住南投縣○○鄉○○村0鄰○○巷00
　　　　　　　　　　　　　號
　　　　　　　　　　　　居南投縣○○鎮○○路00○0號
　　　　　　　　　　　　國民身分證統一編號：Z000000000號
    選任辯護人  張藝騰律師（法扶律師）
上列被告因公共危險等案件，業經偵查終結，認應提起公訴，茲
將犯罪事實及證據並所犯法條分敘如下：
　　　　犯罪事實
一、潘學儒無自用小客車駕駛執照，自民國110年3月1日晚間7時
    許起至同日晚間9時10分許止，在新竹縣湖口鄉湖口火車站
    附近某小吃店飲用高梁酒，明知飲酒後已達不能安全駕駛動
    力交通工具之程度，仍基於酒後駕駛動力交通工具之犯意，
    於同日晚間11時許，駕駛車牌號碼0000-00號自用小客貨車
    （上乘坐古凱程）離去，嗣沿桃園市中壢區正大街往懷寧醫
    院方向行駛，於翌（2）日凌晨0時39分許，行經正大街與五
    族二街口，本應注意車前狀況，並隨時採取必要之安全措施
    ，而依當時天候晴、夜間有照明、柏油路面乾燥、無缺陷、
    無障礙物且視距良好等情況，並無不能注意之情形，但因不
    勝酒力致注意力及控制力降低，竟疏未注意仍貿然直行，適陳發
    源騎乘車牌號碼000-0000號普通重型機車（上乘坐其妻陳邱
    秀花），沿五族二街往環西路方向行駛至上開路口，雙方閃
    煞不及而發生碰撞，致陳發源受有多處損傷、骨盆骨折、脾
    臓撕裂傷、顱內出血、顱骨及顏面骨骨折、膀胱破裂、脊椎
    骨骨折、右側肱骨骨折、雙側肺挫傷等傷害（由陳邱秀花獨
    立提出告訴）。詎潘學儒明知肇事後，竟基於肇事逃逸之犯
    意，未下車查看，亦未為任何救護行為，即逕自駕駛車輛逃
    離現場，嗣經警據報到場處理，潘學儒則返回現場，向到場
    處理員警坦承肇事，對於未發覺之罪自首而接受裁判，經警
    於同年月2日凌晨0時53分對潘學儒測得吐氣所含酒精濃度達
    每公升0.54毫克。
二、案經陳邱秀花訴由桃園市政府警察局中壢分局報告偵辦。
 　　　 證據並所犯法條
一、證據清單：
　㈠被告潘學儒於警詢、偵查及偵訊時之供述。
　㈡證人即告訴人陳邱秀花於警詢及偵查之證述。
　㈢證人古凱程於警詢及偵查之證述。
  ㈣林口長庚紀念醫院診斷證明書及該院110年10月22日長庚院林
    字第1100951149號函、酒精測定紀錄表、桃園市政府警察局
    舉發違反道路交通管理事件通知單、道路交通事故現場圖、
    道路交通事故調查表㈠㈡各1份及現場監視器錄影擷取照片、
    現場暨車損照片等。
二、按行為後法律有變更者，適用行為時之法律，但行為後之法
    律有利於行為人者，適用最有利於行為人之法律，刑法第2
    條第1項定有明文。經查，本案被告行為後，刑法第185條之
    4業於110年5月28日經總統公布修正，並自同年月30日起生
    效。修正前之刑法第185條之4規定：「駕駛動力交通工具肇
    事，致人死傷而逃逸者，處一年以上七年以下有期徒刑。」
    ，修正後之條文則為：「（第1項）駕駛動力交通工具發生
    交通事故，致人傷害而逃逸者，處六月以上五年以下有期徒
    刑；致人於死或重傷而逃逸者，處一年以上七年以下有期徒
    刑。（第2項）犯前項之罪，駕駛人於發生交通事故致人死
    傷係無過失者，減輕或免除其刑。」經比較新舊法，新法依
    被害人所受傷勢之輕重，科以不同法定刑度，其中致人傷害
    而逃逸之法定刑，由修正前之「處一年以上七年以下有期徒
    刑」，修正為「處六月以上五年以下有期徒刑」刑度，經比
    較新舊法，修正後之規定較有利於被告，是依刑法第2條第1
    項之規定，本件被告應適用修正後之刑法第185條之4第1項
    前段之規定論處。
三、核被告所為，係犯刑法第185條之3第1項第1款之公共危險、
    同法第284條前段之過失傷害、修正後刑法第185條之4第1項
    前段之肇事逃逸等罪嫌。而被告所犯上開3罪嫌間，行為互
    殊，罪名有異，請予分論併罰。另被告無駕駛執照仍駕駛自
    用小客車，業據其於警詢中陳述明確，並有證號查詢汽車駕
    駛人資料1份在卷可佐，其因而致人受傷，請依道路交通管
    理處罰條例第86條第1項規定，加重其刑。又被告於肇事駛
    離後，即返回現場主動向到場處理之警員自承其為肇事者，
    有桃園市政府警察局中壢分局中壢交通中隊道路交通事故肇
    事人自首情形紀錄表在卷可按，核與自首要件相符，請依刑
    法第62條前段規定，減輕其刑。
四、依刑事訴訟法第251條第1項提起公訴。
　　此　致
臺灣桃園地方法院
中　　華　　民　　國　 110　　年　　10　　月　　29　　日
　　　　　　　　　　　　　檢　察　官  楊挺宏
本件證明與原本無異
中    華    民    國    110   年    11   月     9     日
                          書  記  官  盧憲儀
所犯法條：
中華民國刑法第185條之3
駕駛動力交通工具而有下列情形之一者，處 2 年以下有期徒刑
，得併科 20 萬元以下罰金：
一、吐氣所含酒精濃度達每公升零點二五毫克或血液中酒精濃度
    達百分之零點零五以上。
二、有前款以外之其他情事足認服用酒類或其他相類之物，致不
    能安全駕駛。
三、服用毒品、麻醉藥品或其他相類之物，致不能安全駕駛。
因而致人於死者，處 3 年以上 10 年以下有期徒刑；致重傷者
，處 1 年以上 7 年以下有期徒刑。
曾犯本條或陸海空軍刑法第 54 條之罪，經有罪判決確定或經緩
起訴處分確定，於五年內再犯第 1 項之罪因而致人於死者，處
無期徒刑或 5 年以上有期徒刑；致重傷者，處 3 年以上 10 年
以下有期徒刑。
中華民國刑法第284條
因過失傷害人者，處 1 年以下有期徒刑、拘役或 10 萬元以下
罰金；致重傷者，處 3 年以下有期徒刑、拘役或 30 萬元以下
罰金。
修正後中華民國刑法第185條之4
駕駛動力交通工具發生交通事故，致人傷害而逃逸者，處 6 月
以上 5 年以下有期徒刑；致人於死或重傷而逃逸者，處 1 年以
上 7 年以下有期徒刑。
犯前項之罪，駕駛人於發生交通事故致人死傷係無過失者，減輕
或免除其刑。